【裁判字號】    99,上訴,118
【裁判日期】    990129
【裁判案由】    違反槍砲彈藥刀械管制條例
【裁判全文】
臺灣高等法院高雄分院刑事判決         99年度上訴字第118號
上  訴  人  臺灣屏東地方法院檢察署檢察官
被      告  甲○○
上列上訴人因被告違反槍砲彈藥刀械管制條例案件，不服臺灣屏
東地方法院98年度訴字第996 號中華民國98年11月27日第一審判
決（起訴案號：臺灣屏東地方法院檢察署98年度偵字第4019號）
，提起上訴，本院判決如下：
     主  文
上訴駁回。
     理  由
一、按不服地方法院之第一審判決而上訴者，須提出上訴書狀，
    並應敘述具體理由，上訴書狀未敘述上訴理由者，應於上訴
    期間屆滿後20日內補提理由書於原審法院。逾期未補提者，
    原審法院應定期間先命補正。但上訴書狀已敘述理由，惟所
    敘述者非屬具體理由，則屬不符上訴之法定程式，由第二審
    法院以其上訴不合法律上程式，判決駁回，不生定期命補正
    之問題，刑事訴訟法第350 條第1 項、第361 條、第362 條
    、第367 條定有明文。
二、次按，上開所稱「上訴書狀應敘述具體理由」，係指須就不
    服之判決為具體之指摘而言，如僅泛稱原判決認事用法不當
    或採證違法、判決不公等，均非具體理由（法院辦理刑事訴
    訟案件應行注意事項第162點參照）；復按所謂具體理由，
    必係依據卷內既有訴訟資料或提出新事證，指摘或表明第一
    審判決有何採證認事、用法或量刑等足以影響判決本旨之不
    當或違法，而構成應予撤銷之具體事由，始克當之（例如：
    依憑證據法則具體指出所採證據何以不具證據能力，或依憑
    卷證資料，明確指出所為證據證明力之判斷如何違背經驗、
    論理法則）；倘僅泛言原判決認定事實錯誤、違背法令、量
    刑失之過重或輕縱，而未依上揭意旨指出具體事由，或形式
    上雖已指出具體事由，然該事由縱使屬實，亦不足以認為原
    判決有何不當或違法者（例如：對不具有調查必要性之證據
    ，法院未依聲請調查亦未說明理由，或援用證據不當，但除
    去該證據仍應為同一事實之認定），皆難謂係具體理由，俾
    與第二審上訴制度旨在請求第二審法院撤銷、變更第一審不
    當或違法之判決，以實現個案救濟之立法目的相契合，並節
    制濫行上訴」（最高法院97年度台上字第892號判決意旨參
    照）。是如上訴理由書狀並未依據卷內訴訟資料，具體指摘
    原判決認事用法有何違法或不當之情形，即屬上訴未敘述具
    體理由。
三、另按刑之酌減、量定及定執行刑等，為法院依實體法或程序
    法等相關規定，得依職權審酌、自由裁量之事項，不得任意
    指摘，必須具體表明原審判決所為自由裁量之行使，未合乎
    法律之目的，違背內部性界限，而屬權利濫用之違法，或違
    反比例原則、平等原則、公平正義等法則，始足當之，否則
    非屬具體理由，可逕由程序上予以駁回（最高法院71年3 月
    2 日71年度第3 次刑事庭會議決議三之意旨參照）。
四、本件被告甲○○因犯非法寄藏可發射金屬具殺傷力之槍枝罪
    ，累犯，經原審判處有期徒刑貳年，併科罰金新臺幣伍萬元
    ，罰金如易服勞役，以新臺幣壹仟元折算壹日在案。公訴人
    不服原判決，於上訴期間之98年12月25日提出上訴書，上訴
    理由略以：「刑法第59條之酌量減輕其刑，必須犯罪另有特
    殊之原因與環境等，在客觀上足以引起一般同情，認為遽以
    宣告法定最低刑度，猶嫌過重者，始有該法條之適用，本件
    被告持有槍枝既有殺傷力，足以傷人，即該當非法持有槍械
    罪嫌，其殺傷力之高或低，被告有無持之犯罪，均與犯罪另
    有特殊之原因與環境等情狀無關，再被告自88年即持有槍枝
    ，迄至查獲止，期間政府即曾以自首並繳交所持槍械即可獲
    免刑之寬典，鼓勵持搶者自首，惟被告寧可獲罪仍不願主動
    繳出槍械，又有何可憫恕之情，是原審依刑法第59條規定減
    輕被告刑責，顯然違背法令」等語。
五、經查，刑法第五十九條之規定，係裁判上之酌減，乃法院於
    職權範圍內得為酌定之事項，除其裁量權之行使，明顯違反
    比例原則外，不得任意指為違法（最高法院96年台非第5 號
    裁判意旨參照）。原審就被告所犯非法寄藏可發射金屬具殺
    傷力之槍枝罪，引用刑法第59條酌量減輕其刑部分，已就「
    被告受寄藏之鋼管槍，僅能供發射彈丸之使用（見卷附之鑑
    定書），而相較於其他可供發射子彈之用之改造槍枝，其殺
    傷力明顯較低」等犯罪之特殊原因，及就「被告長期受寄藏
    上開鋼管槍之過程中，僅單純藏放持有，未持供為其他犯罪
    之用」等特殊之環境情狀，而認被告之犯罪情狀，在客觀上
    顯然足以引起一般人之同情，即予宣告本件槍砲彈藥刀械管
    制條例第8 條第4 項所定之最低法定刑度3 年有期徒刑，猶
    嫌過重，而依刑法第59條規定，減輕其刑。本院審酌被告受
    寄藏持有僅能供發射『彈丸』之鋼管槍，與受寄藏持有可發
    射『子彈』之鋼管槍，因兩者之殺傷力、危險性等差異懸殊
    ，其應受責任之非難，不應等同視之；又長期單純受寄藏保
    管鋼管槍者，與非單純而另有犯罪或其他目的之受寄藏保管
    鋼管槍者，其刑罰責任亦應有所區別，故倘齊頭式對上開持
    有者，均處以法定最低度刑即3 年有期徒刑，顯不合乎法律
    之目的，且違反比例原則、平等原則、公平正義等法則甚明
    。本件原審已就被告犯罪另有其上開特殊之原因與環境等全
    部犯罪情狀，予以審酌是否符合罪刑相當及比例原則，及在
    客觀上是否有足以引起社會上一般人之同情，認為即予宣告
    法定最低刑期，猶嫌過重者，而可憫恕之情形，準據上述，
    原審業已依據全案卷證資料，詳敘被告犯罪另有上開特殊之
    原因與環境等，認為犯罪情狀堪予憫恕，依刑法第五十九條
    之規定酌以減輕其刑之理由，核並無違背內部性界限，亦無
    權利濫用之違法，或違反比例原則、平等原則、公平正義等
    法則，於法難謂有違，檢察官上訴意旨對於原審法院此項量
    刑上酌減之職權行使，任意指摘，自非可取。
六、綜上所述，公訴人所提出之上訴理由，均非依據卷內既有訴
    訟資料或提出新事證，具體指摘原判決上開採證認事，有何
    足以影響判決本旨之不當或違法，而構成應予撤銷之具體事
    由，徒以「本案鋼管槍殺傷力之高或低，被告有無持之犯罪
    ，均與犯罪另有特殊之原因與環境等情狀無關，被告寧可獲
    罪仍不願主動繳出槍械，無可憫恕之情」云云，而指摘原判
    決依刑法第59條規定減輕被告刑責，顯然違背法令，請求撤
    銷改判，依據首揭說明，公訴人所提之前述上訴理由，核與
    刑事訴訟法第361 條第2 項所稱「具體理由」顯非相當，其
    上訴顯屬違背法律上之程式，應由本院依同法第367 條前段
    、第372 條規定，不經言詞辯論，判決如主文。
據上論斷，應依刑事訴訟法第367 條前段、第372 條，判決如主
文。
中    華    民    國    99    年    1    月     29   日
                刑事第五庭    審判長法  官  任森銓
                                    法  官  施柏宏
                                    法  官  鍾宗霖
以上正本證明與原本無異。
如不服本判決應於收受本判決後10日內向本院提出上訴書狀，其
未敘述上訴理由者，並得於提起上訴後10日內向本院補提理由書
狀（均須按他造當事人之人數附繕本）「切勿逕送上級法院」。
中    華    民    國    99    年    1     月    29    日
                                    書記官  邱麗莉

司法院資訊處製作；財團法人民間司法改革基金會備份。
